最高法院刑事裁定　　　　　　　一○○年度台抗字第九六八號
抗　告　人　翁道廉
上列抗告人因違反毒品危害防制條例等罪執行案件，不服台灣高
等法院中華民國一○○年九月三十日駁回其聲明異議之更為裁定
（一○○年度聲更(一)字第四號），提起抗告，本院裁定如下：
    主  文
原裁定撤銷，應由台灣高等法院更為裁定。
    理  由
本件抗告人即受刑人翁道廉以其因違反毒品危害防制條例等罪案
件現在監執行，然其前曾於民國九十三年七、八月間起至同年十
二月八日止，因連續施用第二級毒品犯行，經台灣板橋地方法院
於九十四年三月十六日以九十四年度易字第一○七號判處有期徒
刑十月，並於同年六月十五日因撤回第二審上訴而確定。該罪刑
與檢察官據以執行之原審法院九十九年度聲字第一○三六號定執
行刑裁定附表編號一所示之罪刑，應併合處罰；編號三至十一所
示各罪刑，與原審法院九十九年度聲字第三一七六號定執行刑裁
定所示各罪刑，亦符合數罪併罰規定。抗告人先後於九十九年六
月二十三日、一○○年二月十五日及四月十一日向台灣高等法院
檢察署聲請將前揭案件合併定應執行刑，均未獲辦理，爰依法對
台灣高等法院檢察署九十九年度檢紀盈字第○九九○○○○五七
三號函、一○○年度檢紀正字第一○○○○○○一五八號函、一
○○年度檢紀露字第一○○○○○○三五九號函所為：函轉台灣
板橋地方法院檢察署「併案辦理」之處分聲明異議。原裁定以原
審法院九十九年度聲字第一○三六號定執行刑裁定確定後，係由
台灣高等法院檢察署檢察官將全案卷證，交由原起訴本案之台灣
板橋地方法院檢察署檢察官指揮執行。因相關案件卷宗已發回該
署，則台灣高等法院檢察署於九十九年六月二十八日、一○○年
二月十八日、一○○年四月十八日以九十九年度檢紀盈字第○九
九○○○○五七三號函、一○○年度檢紀正字第一○○○○○○
一五八號函、一○○年度檢紀露字第一○○○○○○三五九號函
將抗告人請求更定執行刑之書狀轉台灣板橋地方法院檢察署辦理
，於法自無不合。且抗告人所犯上開施用第二級毒品罪（台灣板
橋地方法院九十四年度易字第一○七號判決）業於九十五年三月
六日執行完畢，原審法院九十九年度聲字第一○三六號、第三一
七六號裁定所示各罪，均分別合於數罪併罰之要件，不得如抗告
人所稱將各該裁定內個別罪刑單獨割裂，而與其他罪刑重複定其
應執行之刑。因認檢察官未循抗告人所請向原審法院聲請定執行
刑，其執行之指揮並無不當，而駁回抗告人之聲明異議。惟按受
刑人或其法定代理人或配偶以檢察官執行之指揮為不當者，得依
刑事訴訟法第四百八十四條規定向諭知該裁判之法院聲明異議，
而所謂指揮執行為不當，係指就刑之執行或其方法違背法令，或
雖非違法而因處置失當，致受刑人蒙受重大不利益者而言。而依
刑法第四十八條應更定其刑者，或依刑法第五十三條及第五十四
條應依刑法第五十一條第五款至第七款之規定，定其應執行之刑
者，由該案犯罪事實最後判決之法院之檢察官，聲請該法院裁定
之。前項定其應執行之刑者，受刑人或其法定代理人、配偶，亦
得請求前項檢察官聲請之，刑事訴訟法第四百七十七條定有明文
。又裁判確定前犯數罪併合處罰之案件，有二以上裁判，應依刑
法第五十一條第五款至第七款定應執行之刑，茍經檢察官聲請時
，最後事實審法院即應以裁定定其應執行之刑，殊不能因數罪中
之一部分犯罪之刑業經執行完畢，即謂與刑法第五十條規定「裁
判確定前犯數罪者，併合處罰」之要件不符。因此如受刑人於刑
之執行中，發現尚有部分之罪刑，雖已執行完畢，但與執行中之
諸多罪刑，合於定應執行刑之規定，而請求檢察官聲請法院重新
定其應執行之刑，檢察官未依法處理或處置失當，致受刑人蒙受
重大不利益時，因其請求係在刑之執行中，自應認係檢察官執行
之指揮為不當，而准受刑人聲明異議，以資救濟。經查抗告人前
於九十三年七、八月間起至同年十二月八日止，因連續施用第二
級毒品犯行，經台灣板橋地方法院於九十四年三月十六日以九十
四年度易字第一○七號判處有期徒刑十月，上訴第二審法院後，
於九十四年六月十五日撤回上訴而確定，並於九十五年三月十六
日服刑執行完畢。而抗告人另於九十三年十一月二十二日、同年
十二月八日涉犯販賣第二級毒品犯行，經原審法院判處有期徒刑
十年，並經本院於九十六年七月十九日以九十六年度台上字第三
八七三號判決上訴駁回確定（即九十九年度聲字第一○三六號裁
定附表編號一所示之罪），為原裁定所確認，並有抗告人前案紀
錄表、上揭刑事判決及裁定等在卷可稽。如果無訛，上開附表編
號一所示之罪，其犯罪時間係在前揭施用第二級毒品判決確定之
前。該二罪似得依刑法第五十一條規定定其應執行之刑；且該裁
定附表編號三至十一所示之罪，均係在編號二所示之罪判決確定
之前所犯，編號二至十一部分似亦得另依上開規定定其應執行之
刑。抗告人於檢察官指揮刑之執行中，發現尚有其他已確定之有
罪判決與執行中之案件，合於定其應執行之刑之規定，請求該案
犯罪事實最後判決之台灣高等法院檢察署檢察官，聲請原審法院
將上開附表編號一所示之罪，與前揭已執行完畢之施用第二級毒
品罪，依刑法第五十一條規定，重新定其應執行之刑，尚非全然
無據。另台灣高等法院檢察署就抗告人多次有關請求該署聲請原
審法院更定其執行刑之書狀，先後將之函轉台灣板橋地方法院檢
察署辦理，該署檢察官於一○○年三月七日以板檢玉壬一○○年
執聲他六一六、九七三字第二○三三七一號函覆抗告人謂：抗告
人所犯台灣桃園地方法院檢察署九十七年執助字第三三四號（即
九十九年度聲字第一○三六號裁定附表編號一所示之罪）……係
前案九十四年執字第四○九八號毒品危害防制條例罪（即前揭台
灣板橋地方法院九十四年度易字第一○七號施用第二級毒品案件
）判決確定「後」所犯，與數罪併罰規定不合，所請於法無據，
礙難准許等語，亦與原裁定所確認上開附表編號一所示之罪，其
犯罪時間係在前揭施用第二級毒品判決確定「前」之事實不符，
實情如何？亦有進一步調查釐清之必要。因抗告人上開請求事項
係在檢察官指揮刑之執行中，其准駁與否，至關抗告人之權益，
茍不予處理或處理不當，將致抗告人蒙受重大不利益，抗告人執
之據以聲明異議，於法自屬有據，原審法院自應查明抗告人異議
之聲明是否有理由。乃原裁定遽認檢察官之指揮執行並無不當，
而駁回抗告人異議之聲明，自非適法。抗告意旨指摘原裁定不當
，非無理由，應將原裁定撤銷，由原審法院更為適當之裁定。
據上論結，應依刑事訴訟法第四百十三條前段，裁定如主文。
中    華    民    國  一○○  年   十一   月   十七   日
                      最高法院刑事第一庭
                          審判長法官  張  淳  淙  
                                法官  劉  介  民  
                                法官  蔡  彩  貞  
                                法官  徐  昌  錦  
                                法官  王  聰  明  
本件正本證明與原本無異
                                      書  記  官  
中    華    民    國  一○○  年   十一   月  二十一  日
                                                      K